臺灣臺南地方法院刑事判決　　　　　　　　94年度訴字第97號
公　訴　人　臺灣臺南地方法院檢察署檢察官
被　　　告　丁○○
指定辯護人　本院公設辯護人林宜靜
上列被告因強盜案件，經檢察官提起公訴（93年度偵字第8485號
），本院判決如下：
    主  文
丁○○意圖為自己不法之所有，結夥三人以上、攜帶兇器，以強
暴、脅迫至使不能抗拒，而取他人之物及使其交付其物，處有期
徒刑肆年。
    事  實
一、丁○○於民國九十三年二月十二日晚間，與乙○○、甲○○
    兄弟二人相約前往臺南市安平區四草大橋一帶遊玩，由甲○○駕車搭載丁○○，而乙○○則自行騎乘機車前往。丁○○
    、甲○○、乙○○三人於同日晚間十一時三十分許抵達四草
    大橋後，見辛○○、庚○○、己○○、壬○○、癸○○、子
    ○○、戊○○、寅○○、丑○○、丙○○等一群學生在橋下
    左側沙灘處持仙女棒並施放煙火遊玩，乙○○竟心生歹念，
    提議強盜該群學生財物，甲○○、丁○○二人亦贊同其提議
    ，彼此遂共同基於意圖為自己不法所有之強盜犯意聯絡，結
    夥三人以上，由乙○○、甲○○分持甲○○所有客觀上足為
    兇器之二把玩具手槍（未扣案）佯為真槍，三人分別從東、
    南、北三方向該群學生靠近，隨即以前開手槍先後抵住庚○○、己○○、辛○○三人之腹部、後腰部及頸部，要脅、喝
    令該群學生圍成一圈，將行動電話取下晶片後，連同身上財
    物一併放置於沙灘上，並接續對該群學生搜身，以此強暴、
    脅迫方式，致使庚○○等學生心生畏懼而不能抗拒，紛紛依
    乙○○、甲○○、丁○○三人之指示將行動電話晶片取出後
    ，連同身上財物放置於沙灘上，乙○○、甲○○、丁○○三
    人遂自行並強逼庚○○將上開行動電話及財物拾起，得手後
    又命上開學生面向海面方向排成一列，並強逼庚○○幫忙拿
    取該群學生放置於沙灘上之行動電話隨同渠三人前往取車。
    乙○○、甲○○、丁○○三人因而強盜取得上開學生所交出
    之財物及辛○○、戊○○二人之行動電話（詳如附表所示）
    。另其餘學生交出之行動電話，因機種已屬老舊，乙○○等
    人將之留在原處，得手後揚長而去。嗣於九十三年四月二十
    一日上午七時十分許，員警持本院核發之搜索票，前往臺南
    市○○區○○街一五六巷一七四號乙○○、甲○○二人住處
    之搜索，當場在甲○○房間內扣得辛○○遭強盜之手機一具
    ，因而查獲乙○○、甲○○二人（乙○○、甲○○二人均於
    九十四年一月二十日，經臺灣高等法院臺南分院以九十三年
    度上訴字第九七二號判決分別判處有期徒刑八年六月、八年
    在案）。而丁○○則於有偵查犯罪職權之公務員知悉其亦為
    參與本案強盜犯行之人前，於九十三年七月七日具狀向臺灣
    臺南地方法院檢察署表明其為參與本案犯行之人，自首而接
    受裁判。
二、案經丁○○自首後由臺灣臺南地方法院檢察署檢察官發交臺
    南市警察局第四分局報請同署檢察官偵查起訴。
    理  由
一、訊據被告丁○○固供承曾於上開時、地，夥同甲○○持甲○○所有之玩具手槍命被害人辛○○、庚○○、己○○、壬○○、癸○○、子○○、戊○○、寅○○、丑○○、丙○○等
    一群學生將財物交出，且甲○○命被害人取出財物時，其亦
    曾在旁出聲命被害人動作快一點等事實不諱，但仍辯稱：當
    時其與甲○○二人僅係與被害人開玩笑，並無強盜之意，亦
    未持槍押住被害人或對被害人搜身，且本案係由其與甲○○
    二人所為，乙○○係其與甲○○二人欲離開現場時始抵達云
    云。惟查：
  (一)上開事實，除據被告前揭供述外，並經共犯即另案被告甲○○、乙○○二人於警詢、偵查中自白不諱，且甲○○於警詢
    、偵查中自始供稱：本案係三人參與，持二把玩具槍，由乙○○提議，強盜所得現金由乙○○取走等語（見九十三年四
    月二十一日警詢筆錄、同日訊問筆錄、九十三年五月二十八
    日警詢筆錄），與乙○○於警詢、偵查中自白本案係伊提議
    ，由伊與甲○○二人持槍等情（見九十三年五月二十四日訊
    問筆錄、同年五月二十八日警詢筆錄）互核相符，並與被害
    人辛○○、庚○○、己○○、壬○○、癸○○、子○○、戊○○、寅○○、丑○○、丙○○等人分別於警詢、偵查、另
    案審理暨本院審理中指證之情節一致（被害人指認另案被告
    甲○○、乙○○二人之情形，詳如附表所示）。此外，復有
    被害人辛○○立具之贓物認領保管單一紙及被害人辛○○、
    戊○○二人手機遭強盜後插入甲○○之手機門號晶片使用之
    通聯紀錄在卷可稽（見臺南市警察局第四分局南市警四偵字
    第一五九號卷（影卷）第六二頁、第六六頁）。雖被告到案
    後，證人即被害人辛○○、庚○○、己○○、壬○○、癸○○、子○○、戊○○、寅○○、丑○○、丙○○人於偵查及
    本院審理中，均因案發距今已久，無法明確指認被告，然被
    告既係自首到案，且於本院審理中明確表示並非頂替他人到
    案，其自承參與本案強盜犯行之供述，應可採信。
  (二)被告雖否認其與乙○○、甲○○二人有持槍抵住被害人或對
    被害人搜身之行為，本案僅係開玩笑之性質云云，然本案被
    告丁○○與另案被告甲○○、乙○○三人確有分持二把疑似
    手槍之物品抵住被害人庚○○、辛○○、己○○三人，且曾
    對庚○○搜身之事實，業據證人庚○○、辛○○、己○○三
    人於本院審理時到庭證述明確（見本院九十四年八月九日審
    判筆錄第四至十八頁），而依各該被害人於警詢、偵查乃至
    於本院前案暨本案審理中所證情節以觀，被告丁○○與甲○○、乙○○三人於四草大橋上發現橋下嬉戲之學生後，即由
    被告乙○○提議，由甲○○、乙○○各攜帶一把玩具手槍，
    前往案發現場，再由被告等出示所攜帶之玩具手槍，佯為真
    槍，或抵住被害人頸部，或抵住被害人腰際，或抵住被害人
    腹部，過程間曾將手槍之彈匣卸下，讓被害人看子彈，使其
    等心生畏懼，而取他人之物及使其等交付身上財物。依此，
    被告丁○○等人既於夜間持槍抵住或指向被害人，將被害人
    行動自由及意志嚴重壓制，使其等交付其物，或取走被害人
    身上財物，已獲取不法利益，甚為明灼。被告辯稱僅為開玩
    笑性質，並未持槍抵住被害人云云，顯與證人當庭所證情節
    不符，為卸責飾詞，不足採信。再者，被告丁○○與甲○○
    、乙○○雖將少部分行動電話歸還，然此僅為被告三人不要
    之老舊機種，此由證人即被害人寅○○於偵查中證述：「我
    本來有拿手機出去，但他們嫌我手機太爛沒有拿」（見九十
    三年度偵字第四三三七號偵查卷第六五頁）、「我手機有丟
    在沙灘上，可是型號太舊了，他們不要」（見九十三年度偵
    字第八四八五號偵查卷第五二頁）、證人即被害人庚○○於
    警詢中指稱：「歹徒有拿走我的行動電話，但嫌我的手機不
    好又還給我」（見警卷第十一頁反面）等語，以及被告丁○○與甲○○、乙○○三人並未歸還所搶得之現金、金項鍊及
    NOKIA 3100、摩托羅拉V350行動電話（強盜物品如附表所示
    ），即屬明瞭，堪認被告丁○○與另案被告甲○○、乙○○
    二人確有不法所有之意圖。
  (三)被告丁○○雖始終堅稱本案係其與甲○○所為，乙○○並未
    參與云云。然乙○○於九十三年五月二十四日檢察官偵訊中
    （見九十三年度偵字第四三三七號偵查卷第七九、八二頁）
    、九十三年五月二十八日警詢中（見前引偵查卷第一二九至
    一三０頁反面）及檢察官於九十三年六月十四日將伊移送本
    院審理時（見本院九十三年度訴字第一五九二號卷第十一至
    十三頁），均坦承犯行，且此番過程，除據該案被告乙○○
    於偵查中供稱「（問：為何在經警解還看守所途中又向警表
    明要折返本署？）我覺得良心不安要坦承犯行」、「（問：
    有沒有受到任何強暴脅迫？）沒有」（見前引偵查卷第七九
    頁），以及該案被告甲○○供稱「（問：九十三年五月二十
    四日經借提你與乙○○，於還押看守所途中，乙○○向小隊
    長謝東臣、偵查員謝坤宏、蔡文智坦承參與九十三年二月十
    二日及九十三年二月十四日之強盜案，你是否在場？乙○○
    所言是否出自於其自由意志之事實？）我當時在場，是出自
    於他自由意志之事實」、「（問：警方人員有無對乙○○施
    以強暴、脅迫及詐欺、利誘？）沒有」、「（問：當時乙○○之動作為何？）他當時很激動，且留下眼淚」等語（見偵
    查卷第一二六頁正反面）外，並經本院於該案審理中依職權
    傳訊證人臺南市警察局第四分局刑事組偵查員謝坤宏到庭證
    述明確（見本院九十三年度訴字第一五九二號卷第一０四頁
    ），是另案被告乙○○坦承犯行之過程並未經強暴、脅迫，
    且在其自由意志下所為，其自白應有任意性。且乙○○所為
    之自白與甲○○於該案警詢、偵查中所為之供述暨證人即被
    害人辛○○、庚○○、己○○、壬○○、癸○○、子○○、
    戊○○、寅○○、丑○○、丙○○等人分別於警詢、偵查、
    另案審理暨本案審理中所為之證詞互核一致，已如前述，足
    見伊所為之自白確與事實相符。再者，乙○○於案發當日晚
    間十時四十七分至十一時二十八分間，與甲○○多次通話，
    而乙○○撥打行動電話所使用之行動電話基地台位置均鄰近
    於案發地點即四草大橋一帶，已據本院審理甲○○、乙○○
    本案強盜犯行時查證屬實，乙○○於該案中辯稱案發之際不
    在現場，毫無可取。被告丁○○於本案中猶執前詞，供稱乙○○係於其與甲○○強盜取得被害人財物之後始抵達現場云
    云，此非但與甲○○、乙○○二人於另案警詢、偵查及移審
    後本院訊問中所為之自白不符，亦與證人即被害人庚○○、
    辛○○、己○○等人於警詢、偵查、另案審理暨本院審理中
    所為之證詞迥異。觀諸其於本院審理中自承：「（問：你出
    面自首是否為了證明乙○○沒有參與本案？）不是，是因為
    我有做，我才自首（後改稱）我出面是為了證明乙○○是事
    後才到現場，從頭到尾是我和甲○○所做的」（見本院九十
    四年八月十六日審判筆錄第十頁），由此益見被告丁○○迴
    護乙○○之意，所辯情節要無可採。
  (四)綜上所述，本案事證明確，被告丁○○犯行已堪認定。
二、按刑法第三百二十一條第一項第三款所謂之兇器，其種類並
    無限制，凡客觀上足對人之生命、身體、安全構成威脅，具
    有危險性之兇器均屬之，最高法院七十九年台上字第五二五
    三號著有判例可資參照。查被告丁○○夥同另案被告甲○○
    、乙○○二人持以犯案之玩具手槍雖未扣案，惟被告既佯為
    真槍持以犯強盜案件既遂，使被害人達不能抗拒之程度，足
    見該玩具手槍之形狀與大小顯與真槍相似，方足使被害人誤
    認為真槍而不敢抗拒，而該玩具手槍既與真槍之形狀與大小
    相似，則該支玩具手槍即有槍柄、槍管及其他鈍角，故持該
    玩具手槍敲打被害人，亦足認可造成被害人一定之傷勢。該
    玩具手槍客觀上顯屬刑法第三百二十一條第一項第三款所示
    之兇器。是核被告丁○○所為，係犯強盜罪而有刑法第三百
    二十一條第一項第三款之攜帶兇器及第四款之結夥三人以上
    情形，應依刑法第三百三十條第一項之加重強盜罪（附表編
    號一、三至七、九、十部分）、及同條第二項、第一項之加
    重強盜未遂罪（附表編號二、八部分）論科。其等就上開強
    盜犯行，有犯意聯絡及行為分擔，為共同正犯。被告以一強
    盜行為強盜辛○○、庚○○、己○○、壬○○、癸○○、子
    ○○、戊○○、寅○○、丑○○、丙○○等人之財物，係一
    行為觸犯數罪名，為想像競合犯，應從一重之刑法第三百三
    十條第一項之結夥三人以上、攜帶兇器，以強暴、脅迫至使
    不能抗拒，而取他人之物及使其交付其物之加重強盜罪處斷
    。被告丁○○於有偵查權限之公務員尚未發覺其為本案犯人
    前，具狀向臺灣臺南地方法院檢察署表明其參與本案犯行，
    自首而接受裁判，應依刑法第六十二條前段之規定減輕其刑
    。爰審酌被告丁○○與甲○○、乙○○三人犯罪之動機、目
    的，持類似真槍之玩具手槍選擇夜遊學生強盜，造成被害人
    對於社會治安產生極度不信任，嚴重破壞社會安寧，惡性非
    輕，且犯後飾詞否認部分犯行，蓄意迴護乙○○，難認已有
    悔意，惟姑念被告年紀尚輕，且係自首到案等一切情狀，量
    處如主文所示之刑，以示懲儆。被告丁○○與甲○○、乙○○三人強盜時所持有之玩具手槍二支，未據扣案，且甲○○
    於警詢中供稱上開玩具手槍均已棄置於四草大橋下海裡（見
    九十三年四月二十一日警詢筆錄），無法打撈，應已滅失，
    故不另為沒收之諭知。
據上論斷，應依刑事訴訟法第二百九十九條第一項前段，刑法第
二十八條、第三百三十條第一項、第二項、第五十五條、第六十
二條前段，判決如主文。
本案經檢察官黃如慧到庭執行職務。
中　　華　　民　　國　　94　　年　　8 　　月　　30　　日
　　　　　　　　　刑事第四庭    審判長法  官  張瑛宗
                                      法  官  李東柏
                                      法　官　周紹武
以上正本證明與原本無異。
如不服本判決，應於判決送達後十日內，向本院提出上訴狀。
　　　　　　　　　　　　　　　　      書記官　鄭佩玉
中　　華　　民　　國　　94　　年　　8 　　月　　30　　日
附錄本案論罪科刑法條全文：
中華民國刑法第三百三十條第一項、第二項：
犯強盜罪而有第三百二十一條第一項各款情形之一者，處七年以
上有期徒刑。前項之未遂犯罰之。
中華民國刑法第三百二十八條第一項
意圖為自己或第三人不法之所有，以強暴、脅迫、藥劑、催眠術
或他法，至使不能抗拒，而取他人之物或使其交付者，為強盜罪
，處五年以上有期徒刑。
中華民國刑法第三百二十一條：
犯竊盜罪而有左列情形之一者，處六月以上、五年以下有期徒刑
：
一、於夜間侵入住宅或有人居住之建築物、船艦或隱匿其內而犯
    之者。
二、毀越門扇、牆垣或其他安全設備而犯之者。
三、攜帶兇器而犯之者。
四、結夥三人以上而犯之者。
五、乘火災、水災或其他災害之際而犯之者。
六、在車站或埠頭而犯之者。
前項之未遂犯罰之。
【附表】
┌──┬───────┬─────────────┬───────────┐
│編號│被害人即告訴人│遭強盜之財物              │指認另案被告乙○○、王│
│    │              │                          │子建之情形            │
├──┼───────┼─────────────┼───────────┤
│一  │辛○○        │手機一具（NOKIA 3100型）、│指認乙○○、甲○○（九│
│    │              │現金新臺幣（下同）二千元  │十三年度偵字第四三三七│
│    │              │                          │號偵查卷第五一頁、本院│
│    │              │                          │九十三年度訴字第一五九│
│    │              │                          │二號卷第八十、八一頁）│
├──┼───────┼─────────────┼───────────┤
│二  │庚○○        │無                        │指認乙○○、甲○○（前│
│    │              │                          │引偵查卷第五一頁）    │
├──┼───────┼─────────────┼───────────┤
│三  │己○○        │一千元                    │指認甲○○（前引偵查卷│
│    │              │                          │第六五頁）            │
├──┼───────┼─────────────┼───────────┤
│四  │壬○○        │三百元左右及金項鍊一條    │指認甲○○（前引偵查卷│
│    │              │                          │第六五頁）            │
├──┼───────┼─────────────┼───────────┤
│五  │癸○○        │一百元                    │指認乙○○、甲○○（前│
│    │              │                          │引偵查卷第五一頁、前引│
│    │              │                          │本院卷第九十、九一頁）│
├──┼───────┼─────────────┼───────────┤
│六  │子○○        │二百元                    │指認乙○○（前引偵查卷│
│    │              │                          │第六五頁、前引本院卷第│
│    │              │                          │九三、九四頁）        │
├──┼───────┼─────────────┼───────────┤
│七  │戊○○        │手機一具（摩托羅拉V350）  │指認乙○○、甲○○（前│
│    │              │                          │引偵查卷第五一頁）    │
├──┼───────┼─────────────┼───────────┤
│八  │寅○○        │無                        │                      │
├──┼───────┼─────────────┼───────────┤
│九  │丑○○        │九百元                    │指認甲○○（前引偵查卷│
│    │              │                          │第六五頁）            │
├──┼───────┼─────────────┼───────────┤
│十  │丙○○        │二百元                    │                      │
└──┴───────┴─────────────┴───────────┘
